【裁判字號】    89,易,3685
【裁判日期】    891003
【裁判案由】    家庭暴力防治法
【裁判全文】
臺灣高雄地方法院刑事判決                        八十九年度易字第三六八五號
    公  訴  人  臺灣高雄地方法院檢察署檢察官
    被      告  甲○○
右列被告因家庭暴力防治法案件，經檢察官提起公訴（八十九年度調偵字第二二七號
），本院判決如左：
    主  文
甲○○無罪。
    理  由
一、公訴意旨略以：被告甲○○與告訴人乙○○係夫妻關係，二人間具有家庭暴力防
    治法第三條第一款所定之家庭成員關係，於民國八十九年四月一日晚上九時許，
    在位於高雄縣鳳山市○○街三十之三號四樓住處，二人因細故發生口角，甲○○
    因而出手打乙○○之左臉頰，陳女見狀即拔腿奔出屋外，至該棟二樓樓梯口，因
    甲○○推擠陳女，乙○○因而摔倒，爬起後復經甲○○拉扯其手臂，致乙○○受
    有左足六×六公分瘀血及右手臂五×一公分擦傷之傷害，因認被告涉犯刑法第二
    百七十七條第一項之罪嫌云云。
二、按犯罪事實應依證據認定之，無證據不得推定其犯罪事實；不能證明被告犯罪者
    ，應諭知無罪之判決，刑事訴訟法第一百五十四條、第三百零一條第一項分別定
    有明文。次按事實之認定，應憑證據，如未能發現相當證據或證據不足以證明，
    自不能以推測或擬制之方法，以為裁判基礎；而認定不利於被告之事實，須依積
    極證據，苟積極證據不足為不利被告事實之認定時，即應為有利於被告之認定，
    更不必有何有利之證據，最高法院分別著有四十年台上字第八六號、三十年上字
    第八一六號判例；又告訴人之告訴，係以使被告受刑事訴追為目的，是其陳述是
    否與事實相符，仍應調查其他事實以資審認，始得為不利被告之認定（最高法院
    五十二年台上字第一三○○號判例參照）。
三、本件公訴人被告涉犯上開傷害犯行，無非以被告坦承有於右揭時地毆打告訴人乙
    ○○之左臉頰及拉扯其手臂之事實，與告訴人指訴之情節大致相符，且證人羅寶
    財亦證稱有見到被告自後抱住乙○○等語，而告訴人所受之上開傷害，亦有高雄
    市立小港醫院出具之診斷證明書一紙附卷可稽為其主要論罪依據。訊之被告甲○
    ○固亦坦認有於右揭時地與告訴人乙○○發生爭執，進而出手打乙○○左臉頰一
    下，並於乙○○跑出家門下樓時，拉扯乙○○及鄰居羅寶財亦有見到伊抱住乙○
    ○等事實，惟堅決否認有何傷害犯行，辯稱：伊是見乙○○跑出去，欲將之追回
    ，卻見乙○○下樓時跌倒，才將乙○○扶起，又因乙○○仍想往外跑，伊才抱住
    乙○○要求返家好好談等語。
四、經查：
  （一）按刑法第二百七十七條第一項之傷害罪，以有傷害人之意思並發生傷害之結
        果者始能成立，若加害者以傷害人之意思而加暴行，尚未發生傷害之結果，
        除法律對於此項暴行另有處罰規定者外，自不成立何種罪名（最高法院二十
        三年上字第七六三號判例參照）。本件告訴人乙○○指訴被告甲○○於右揭
        時地出手打其臉部一下之情，固據被告坦認在卷（見警卷第一頁反面、偵查
        卷第七頁反面、本院八十九年九月二十一日審判筆錄），惟被告該出手打告
        訴人之行為，並未致告訴人受傷，已據告訴人於本院審理時陳稱：「臉頰部
        分，醫生檢查結果沒有受傷」（見本院八十九年九月二十一日審判筆錄）等
        語甚明，且依告訴人所提出之高雄市立小港醫院八十九年四月三日出具之診
        斷證明書所載，亦足知告訴人臉頰並未受有何傷害，有該診斷證明書一紙附
        卷可稽，被告前開出手打告訴人臉頰之行為，既未致告訴人受傷，揆諸前揭
        說明，自不成立刑法第二百七十七條第一項傷害罪。
  （二）而被告於警訊及偵審中供承：「‧‧‧‧她（指告訴人）即往外跑，跑至二
        樓時，我由後追至，要在她之前攔阻她，避免讓鄰居看見鬧笑話，卻不小心
        雙方碰撞導致她不穩而腳扭傷，‧‧‧我並在一樓抱住她‧‧‧‧」（見警
        卷第一頁反面）、「‧‧‧‧他（指告訴人）要下樓，我去阻擋他，他在下
        二樓樓梯口，二人拌倒了，‧‧‧‧」、「我們二人在二樓半可能擦身他才
        摔倒了」、「可能在二樓他拌倒，他要衝下來，可能弄到他，他才摔下來」
        （見偵查卷第七頁反面、第八頁）、「我沒有拉他，他一站起來，就要往下
        走，我才抱住他」（見本院八十九年九月二十一日審判筆錄）等語在卷，固
        與告訴人指訴：「我跑至一樓時他拉扯我要回家中好好談，我不從而造成右
        手臂被拉扯受傷，他從二樓半時亦因拉扯我使我上衣鈕釦掉落」（見警卷第
        二頁反面）、「‧‧‧我要走，他一直拉我脖子衣領，他叫我不要再鬧，他
        說怕鄰居看見我要走，他一直不讓我走」（見偵查卷第七頁反面）、「是證
        人把被告拉開的，他看到時，被告已沒有打我，證人當時應是看到被告拉住
        我胸口衣領‧‧‧」、「我的腳有摔倒，是因摔倒受傷，手是因在樓下拉扯
        受傷」（見本院八十九年九月二十一日審判筆錄）等語大致相符，足徵被告
        確有於右揭時地因欲追回已跑下樓梯之告訴人，始與告訴人發生拉扯之情。
        惟被告與告訴人既係夫妻，其又是為了追回告訴人好好談，才出手拉扯告訴
        人，自難據此遽認被告有不法傷害告訴人之犯意，況參以證人即鄰居羅寶財
        於警訊時證稱：「當初我在家中客廳突然聽到隔壁門關的聲音很大，我即開
        門見甲○○往樓下跑，我立即跟下去，即看見甲○○抱住乙○○往下走，但
        陳女揮手反抗不願，執意往下走，但甲○○一直勸陳女上樓返家，但陳女仍
        不願意」、「我並未見甲○○打陳女，甲○○抱住陳女，並不是控制她而是
        要她上樓好好談，不要鬧笑話，而我也上去勸甲○○放開她，不好看等語，
        甲○○即放開她，但陳女即開門往外跑」、「我並未看見甲○○除了好意抱
        住她之外的其它拉扯或傷害動作」等語（以上均見警卷第四頁反面），益證
        被告縱客觀上有與告訴人發生拉扯，且告訴人右手臂亦受有如前開診斷證明
        書所載之傷害，惟其主觀上應欠缺傷害之故意，尚難僅以被告坦認有與告訴
        人發生拉扯，核與告訴人所述拉扯情節大致相符，即以刑法第二百七十七條
        第一項之傷害人之身體罪相繩。
  （三）又告訴人有於右揭時地在樓梯摔倒，致足部受有傷害一節，已據告訴人於警
        訊及偵審中陳明在卷（見警卷第二頁反面、偵查卷第七頁反面、本院八十九
        年九月二十一日審判筆錄），並有前開診斷證明書一件附卷可稽，且被告亦
        於警訊及偵查中供稱：「‧‧‧‧她（指告訴人）即往外跑，跑至二樓時，
        我由後追至，要在她之前攔阻她，避免讓鄰居看見鬧笑話，卻不小心雙方碰
        撞導致她不穩而腳扭傷，‧‧‧」（見警卷第一頁反面）、「‧‧‧‧他（
        指告訴人）要下樓，我去阻擋他，他在下二樓樓梯口，二人拌倒了，‧‧‧
        ‧」、「我們二人在二樓半可能擦身他才摔倒了」、「可能在二樓他拌倒，
        他要衝下來，可能弄到他，他才摔下來」等語（見偵查卷第七頁反面、第八
        頁），雖足認告訴人確有於右揭時地在樓梯上摔倒，足部並因此受有如該診
        斷證明書所載之傷害，惟該傷害之原因非一，諸如係被告將告訴人推下、告
        訴人自行摔倒或被告與告訴人二人不小心碰撞所致，均非無可能，尚難僅因
        告訴人足部因摔倒而受有上開診斷證明書所載之傷害，遽認該傷害係被告所
        致，再參以被告是為了不願被鄰居看見，希望告訴人返家好好談而隨後追趕
        等情，亦已如前述，被告既不願在樓梯間被鄰居看見，又為了要告訴人返家
        才從後追趕，自無再將告訴人推下樓梯令其跌傷之理，況被告始終堅決否認
        告訴人所受之上開足部傷害係伊將之推下樓梯所致，而證人羅寶財又未見到
        被告有何推倒告訴人之行為，亦據證人羅寶財、告訴人分別於警訊、本院審
        理時陳明在卷（見警卷第四頁反面、本院八十九年九月二十一日審判筆錄）
        ，顯無證據足資證明告訴人所受前開足部傷害係因被告將之推倒所致，自難
        僅憑告訴人之指訴，即認被告有上開傷害行為。
  （四）綜上，本件告訴人於右揭時地所受之傷害，或難認係被告基於傷害之犯意，
        或無從證明係被告傷害行為所致，尚無從憑以推認被告有公訴人所指之傷害
        犯行，此外，復查無其他積極證據，足資證明被告確有本件之家庭暴力防治
        法之傷害犯行，自屬不能證明犯罪，揆諸首揭說明，應為無罪之諭知。
據上論斷，應依刑事訴訟法第三百零一條第一項，判決如主文。
中      華      民      國     八十九     年     十     月      三      日
                                  臺灣高雄地方法院刑事庭
                                      法  官  李麗珠
右正本證明與原本無異。
如不服本判決，應於判決送達後十日內，向本院提出上訴狀。
                                      書記官  簡鴻雅
中      華      民      國     八十九     年     十     月      四      日


司法院資訊處製作；財團法人民間司法改革基金會備份。
